臺灣臺南地方法院臺南簡易庭民事判決
109年度南簡字第1873號
原      告  元大商業銀行股份有限公司
                    設臺北市○○區○○○路0段00號0至00                        樓及00號0樓、0樓、0樓之0、0樓、0樓
法定代理人  翁健  
訴訟代理人  陳漢誠
            張芳鼑
被      告  凃淑珍（原名凃云）






上列當事人間請求清償借款事件，經本院於民國110年2月18日言
詞辯論終結，判決如下：
    主      文
被告應給付原告新臺幣貳萬柒仟玖佰捌拾肆元，及其中新臺幣貳
萬伍仟陸佰貳拾陸元自民國九十五年三月二十九日起至民國一０
四年八月三十一日止，按年息百分之二十計算之利息，並自民國
一０四年九月一日起至清償日止，按年息百分之十五計算之利息
。
被告應給付原告新臺幣貳拾伍萬捌仟玖佰貳拾玖元，及其中新臺
幣貳拾參萬伍仟柒佰捌拾玖元自民國九十五年七月十五日起至清
償日止，按年息百分之十五計算之利息。
訴訟費用新臺幣參仟零玖拾元由被告負擔。
本判決得假執行。但被告如以新臺幣貳拾捌萬陸仟玖佰壹拾參元
為原告預供擔保，得免為假執行。
    事實及理由
壹、程序部分：
一、按當事人法定代理人代理權消滅者，訴訟程序在有法定代理
    人承受其訴訟以前當然停止；第168條、第169條第1項及第1
    70條至前條之規定，於有訴訟代理人時不適用之；第168條
    至第172條及前條所定之承受訴訟人，於得為承受時，應即
    為承受之聲明；聲明承受訴訟，應提出書狀於受訴法院，由
    法院送達於他造，民事訴訟法第170條、第173條前段、第17
    5條第1項、第176條分別定有明文。查本件原告之法定代理
    人原為范志強，嗣於本件繫屬中變更為翁健，經原告具狀陳
    報，由法院送達於他造，核與前揭規定尚無不合，應予准許
    。
二、次按訴狀送達後，原告不得將原訴變更或追加他訴。但擴張
    或減縮應受判決事項之聲明者，不在此限，民事訴訟法第25
    5條第1項第3款定有明文。原告起訴第2項聲明原為：被告應
    給付原告新臺幣（下同）258,929元，及其中235,789元自民
    國95年7月15日起至清償日止，按年息百分之15計算之利息
    ，暨自95年7月15日起至清償日止，按上開利率百分之20計
    算之違約金；嗣於本院審理時變更第2項聲明為：被告應給
    付原告258,929元，及其中235,789元自95年7月15日起至清
    償日止，按年息百分之15計算之利息（見本院卷第24頁），
    核屬減縮應受判決事項之聲明，揆諸前揭規定應予准許，合
    先敘明。
三、被告經合法通知，無正當理由，未於言詞辯論期日到場，核
    無民事訴訟法第386條所列各款情形，爰依原告之聲請，由
    其一造辯論而為判決。
貳、實體部分：
一、原告起訴主張：被告於94年9月30日向大眾商業銀行股份有
    限公司（下稱大眾銀行）申請現金卡，約定最高借款額度為
    50,000元，借款利息按年息18.25%計算，倘被告未依約繳清
    每月最低應付款，改按年利率20%計息，詎被告未依約繳款
    ，至95年3月28日止，尚積欠原告27,984元（其本金為25,62
    6元）。被告另於94年3月29日向大眾銀行借款250,000元，
    約定分84期平均攤還本息，借款利息按年息15%固定計算，
    詎被告自95年7月15日起未依約還款，尚積欠原告本金235,7
    89元。又原告與大眾銀行業經合併，原告為存續公司，大眾
    銀行為消滅公司，爰依消費借貸之法律關係，請求被告清償
    債務等語。並聲明：被告應給付如主文第1、2項所示之本金
    及利息。
二、被告雖未於言詞辯論期日到場，然其於109年11月10日就原
    告聲請本院核發之109年度司促字第24826號支付命令聲明異
    議，其異議狀略以：伊並未向原告借款，當年因幫朋友背書
    ，朋友積欠地下錢莊債務後逃匿無蹤，其中一間地下錢莊的
    人威脅伊拿出身分證明文件，他們有人專門在辦理向銀行貸
    款，伊並未聽過原告云云，資為抗辯。
三、本院得心證之理由：
（一）原告主張之上揭事實，業據其提出金融監督管理委員會10
      6年1月17日金管銀控字第10500320920號函、現金卡申請
      書、現金卡約定事項、借戶明細、新歷史資料查詢系統、
      個人信用貸款申請書及約定事項各1份為證（見本院109年
      度司促字第24826號卷第3至11頁），被告雖辯稱：伊並未
      向原告借款，當年因幫朋友背書，朋友積欠地下錢莊債務
      後逃匿無蹤，其中一間地下錢莊的人威脅伊拿出身分證明
      文件，他們有人專門在辦理向銀行貸款，伊並未聽過原告
      云云，惟按代理人於代理權限內，以本人名義所為之意思
      表示，直接對本人發生效力；由自己之行為表示以代理權
      授與他人，或知他人表示為其代理人而不為反對之表示者
      ，對於第三人應負授權人之責任；當事人主張有利於己之
      事實者，就其事實有舉證之責任，民法第103條第1項、第
      169條前段、民事訴訟法第277條前段分別定有明文。查被
      告既將身分證明文件交付他人，並明知該他人專門在辦理
      向銀行貸款之事宜，則依上開規定，被告對於原告即應就
      其交付他人證件之行為負授權人之責任，又被告並未提出
      任何證據證明其係遭詐欺脅迫而將身分證明文件交付他人
      ，是難遽依上揭辯詞為有利於被告之認定。
（二）據上，被告對於原告仍應負授權人責任，是本件現金卡申
      請書、個人信用貸款申請書對被告發生效力，被告仍應負
      清償責任。從而，原告本於消費借貸之法律關係，請求被
      告給付如主文第1、2項所示之本金及利息，洵屬有據，應
      予准許。
四、末按訴訟費用，由敗訴之當事人負擔；法院為終局判決時，
    應依職權為訴訟費用之裁判，民事訴訟法第78條、第87條第
    1項分別定有明文。查本件訴訟費用即裁判費為3,090元，應
    由敗訴之被告負擔，爰依職權確定如主文第3項所示。
五、本判決係就民事訴訟法第427條第1項所定適用簡易程序所為
    被告敗訴之判決，依同法第389條第1項第3款之規定，應依
    職權宣告假執行；併依同法第392條第2項規定，依職權宣告
    被告如預供擔保後，得免為假執行。
據上論結，本件原告之訴為有理由，依民事訴訟法第436條第2項
、第385條第1項前段、第78條、第87條第1項、第389條第1項第3
款、第392條第2項，判決如主文。
中　　華　　民　　國   110    年    2     月    26    日
                  臺灣臺南地方法院臺南簡易庭
                                  法  官  王參和
以上正本係照原本作成。
如不服本判決，應於送達後20日內，向本院提出上訴狀並表明上
訴理由，如於本判決宣示後送達前提起上訴者，應於判決送達後
20日內補提上訴理由書（須附繕本）。如委任律師提起上訴者，
應一併繳納上訴審裁判費。
中　　華　　民　　國   110    年    2     月    26    日
                                  書記官  程伊妝